---
title: "Opracowanie statystyczne działania algorytmów minimalizacji stochastycznej"
author: "Krzysztof Solecki, Paweł Jaśkowiec"
output: pdf_document
date: "2023-01-25"
---

```{r setup, include=FALSE}
knitr::opts_chunk$set(echo = TRUE)
```

## Tytuł projektu: Rachunek Prawdopodobieństwa i Statystyka - Projekt Zaliczeniowy 2022/23

## Autorzy: Paweł Jaśkowiec, Krzysztof Solecki

## Opis:

## Projekt polega na prostym opracowaniu statystycznym wyników porównania działania wybranych algorytmów minimalizacji stochastycznej. W naszym przypadku dotyczy to algorytmu poszukiwania przypadkowego PRS (Pure Random Search) oraz Algorytmu Genetycznego (GA).

```{r}
library(smoof)
library(GA)
library(vioplot)
```

#### Do porównania algorytmów PRS i GA użyjemy dwóch funkcji dostępnych w bibliotece smoof: Rastrigina i Ackley'a. Są to funkcje skalarne i wielomodalne oraz akceptują parametr określający ilość wymiarów. My bedziemy analizować dla 2,10 i 20 wymiarów.

```{r}
plot(smoof::makeAckleyFunction(1))
plot(smoof::makeRastriginFunction(1))
```

#### Poszukiwanie przypadkowe (PRS)

#### Poniższa funkcja PRS przyjmuje jako argument funkcję oraz budżet obliczeniowy, czyli ilość wywołań minimalizowanej funkcji. W naszym przypadku ustalamy budżet równy 1000.

```{r}
prs <- function(f,N){
  upper <- smoof::getUpperBoxConstraints(f)
  lower <- smoof::getLowerBoxConstraints(f)
  dim <- length(upper)
  
  return(min(replicate(N,f(runif(dim,lower[1],upper[1])))))
}
```

#### Algorytm Genetyczny (GA)

#### Poniższa funkcja ga_min została napisana z użyciem funkcji ga z biblioteki GA, która wyznacza maksimum przekazanej funkcji. Została ona zmodyfikowana tak, aby wyznaczała minimum funkcji. Parametr maxIter został ustawiony na 20, ponieważ dla każdej iteracji domyślnie algorytm przyjmuje Population Size = 50, co oznacza, że dla jednej iteracji znajduje 50 rozwiązań, a skoro nasz narzucony budżet wynosi 1000 to możemy wykonać dokładnie 20 takich iteracji.

```{r}
ga_min <- function(f){
  
  res <- GA::ga(type="real-valued",
                fitness = function(x) -1*f(x),
                lower = smoof::getLowerBoxConstraints(f),
                upper = smoof::getUpperBoxConstraints(f),
                maxiter = 20,
                monitor = FALSE)
  return((-1)*res@fitnessValue)
}
```

#### Poniżej dokonano łącznie 6 porównań wybranych algorytmów: 3 różne liczby wymiarów dla każdej z 2 wybranych funkcji. W tym celu użyto funkcji compare, która zapisuje odpowiednio wynik funkcji prs oraz ga_min dla określonej funkcji i wymiarów. Następnie oblicza średnią, medianę, rysuje histogramy i wykresy skrzypcowe z uwzględnieniem rozproszenia wyników dla obu algorytmów.Zieloną linią zaznaczono średnią z wyników, natomiast niebieską - medianę.

```{r}
compare <- function(f){
  prs_res <- replicate(50,prs(f,1000))
  ga_res <- replicate(50,ga_min(f))
  
  mean(prs_res)
  mean(ga_res)
  
  hist(prs_res)
  abline(v = median(prs_res),col = "blue")
  abline(v = mean(prs_res), col = "green")
  
  hist(ga_res)
  abline(v = median(ga_res),col = "blue")
  abline(v = mean(ga_res),col = "green")
  
  vioplot::vioplot(prs_res)
  stripchart(prs_res, method = "jitter", col = "blue",
             vertical = TRUE, pch = 19, add = TRUE)
  
  vioplot::vioplot(ga_res)
  stripchart(ga_res, method = "jitter", col = "blue",
             vertical = TRUE, pch = 19, add = TRUE)
}
```

##### Funkcja Ackleya, liczba wymiarów: 2

```{r}
compare(smoof::makeAckleyFunction(2))
```

##### Funkcja Ackleya, liczba wymiarów: 10

```{r}
compare(smoof::makeAckleyFunction(10))
```

##### Funkcja Ackleya, liczba wymiarów: 20

```{r}
compare(smoof::makeAckleyFunction(20))
```

##### Funkcja Rastrigina, liczba wymiarów: 2

```{r}
compare(smoof::makeRastriginFunction(2))
```

##### Funkcja Rastrigina, liczba wymiarów: 10

```{r}
compare(smoof::makeRastriginFunction(10))
```

##### Funkcja Rastrigina, liczba wymiarów: 20

```{r}
compare(smoof::makeRastriginFunction(20))
```

##### Można zauważyć, że algorytm genetyczny wyznacza minimum bliższe wartości rzeczywistej (0) w porównaniu do algorytmu PRS dla jednakowej liczby wywołań minimalizowanej funkcji. Ponadto dla 2 wymiarów wyniki zwracane przez algorytm genetyczny mają niewielki rozrzut i są silnie skoncentrowane wokół wartości średniej niezależnie od testowanej funkcji. W przypadku algorytmu PRS niezależnie od liczby wymiarów wyniki mają duży rozrzut, a ich rozkład jest w przybliżeniu symetryczny względem wartości średniej, zwłaszcza dla liczby wymiarów większej od 2.

##### Analiza istotności statystycznej różnicy między średnim wynikiem obu algorytmów

```{r}
prs_2_ackley <- replicate(50,prs(smoof::makeAckleyFunction(2),1000))
ga_2_ackley <- replicate(50,ga_min(smoof::makeAckleyFunction(2)))

t.test(prs_2_ackley,ga_2_ackley)

prs_10_ackley <- replicate(50,prs(smoof::makeAckleyFunction(10),1000))
ga_10_ackley <- replicate(50,ga_min(smoof::makeAckleyFunction(10)))

t.test(prs_10_ackley,ga_10_ackley)

prs_20_ackley <- replicate(50,prs(smoof::makeAckleyFunction(20),1000))
ga_20_ackley <- replicate(50,ga_min(smoof::makeAckleyFunction(20)))

t.test(prs_20_ackley,ga_20_ackley)

prs_2_rastrigin <- replicate(50,prs(smoof::makeRastriginFunction(2),1000))
ga_2_rastrigin <- replicate(50,ga_min(smoof::makeRastriginFunction(2)))

t.test(prs_2_rastrigin,ga_2_rastrigin)

prs_10_rastrigin <- replicate(50,prs(smoof::makeRastriginFunction(10),1000))
ga_10_rastrigin <- replicate(50,ga_min(smoof::makeRastriginFunction(10)))

t.test(prs_10_rastrigin,ga_10_rastrigin)

prs_20_rastrigin <- replicate(50,prs(smoof::makeRastriginFunction(20),1000))
ga_20_rastrigin <- replicate(50,ga_min(smoof::makeRastriginFunction(20)))

t.test(prs_20_rastrigin,ga_20_rastrigin)
```

##### Widać, iż w każdym porównaniu p-wartość jest znacznie mniejsza od 0.05, zatem należy odrzucić hipotezę iż średnie wartości wyników zwracanych przez oba algorytmu są równe. W takim razie istnieje statystycznie istotnia różnica między tymi algorytmami na korzyść algorytmu genetycznego, który zwraca wartości bliższe rzeczywistej wartości minimalnej danych funkcji.
